臺灣高雄地方法院刑事判決　　　　　 96年度交簡上字第101號
上　訴　人　臺灣高雄地方法院檢察署檢察官
被　　　告　乙○○
上列上訴人因被告業務過失傷害案件，不服本院交通法庭民國96
年3 月15日95年度交簡字第2859號第一審判決（聲請簡易判決處
刑案號：95年度偵字第26504 號）提起上訴，本院判決如下：
    主  文
原判決撤銷。
乙○○犯業務過失傷害罪，處有期徒刑參月，如易科罰金，以新
臺幣壹仟元折算壹日。減為有期徒刑壹月又拾伍日，如易科罰金
，以新臺幣壹仟元折算壹日。
    事  實
一、乙○○領有普通小型車駕駛執照，並係廷維陶瓷股份有限公
    司（下稱廷維公司）之送貨員，為從事駕駛業務之人。於民
    國95年8 月18日下午3 時10分許，其駕駛車牌號碼4102-HK
    號自用小貨車送貨途中，沿高雄縣仁武鄉○○路26之9 號旁
    之巷道由東往西方向行駛，行經該巷道與澄合街之無號誌交
    岔路口，欲左轉澄合街行駛時，本應注意減速慢行，作隨時
    停車之準備，且需讓直行車先行，而依當時情形，天氣狀況
    陰、日間有自然光線、路面狀況濕潤無缺陷、無障礙物、視
    距良好，依其智識、能力並無不能注意之情事，竟疏未注意
    上情而貿然左轉，適有丙○○○騎乘車牌號碼CK2-979 號重
    型機車，沿澄合街由南向北直行至前揭交岔路口，乙○○車
    輛右前車頭因而與丙○○○機車右後車身發生撞擊，致丙○
    ○○人車倒地，並受有右腰部、右髖部、雙大腿、左膝、左
    肩大片鈍挫傷併瘀青血腫之傷害。乙○○於肇事後，留在事
    故現場，並主動向前往事故現場處理，且尚不知肇事者為何
    人之員警丁保平坦承肇事，嗣並接受裁判。
二、案經丙○○○訴由高雄縣政府警察局仁武分局報請臺灣高雄
    地方法院檢察署檢察官偵查後，聲請以簡易判決處刑。
    理  由
壹、對於證據能力之意見
一、按被告以外之人於審判外之言詞或書面陳述，除法律有規定
    者外，不得作為證據，刑事訴訟法第159 條第1 項定有明文
    。又被告以外之人於審判外之陳述，雖不符前4 條之規定，
    而經當事人於審判程序同意作為證據，法院審酌該言詞陳述
    或書面陳述作成時之情況，認為適當者，亦得為證據。當事
    人、代理人或辯護人於法院調查證據時，知有第159 條第1
    項不得為證據之情形，而未於言詞辯論終結前聲明異議者，
    視為有前項之同意，刑事訴訟法第159 條之5 亦定有明文。
    本件告訴人丙○○○於警詢中之陳述，為被告以外之人於審
    判外之言詞陳述，而卷附之道路交通事故調查報告表、道路
    交通事故現場圖、長庚紀念醫院診斷證明書，則係被告以外
    之人於審判外之書面陳述，而公訴人及被告乙○○，就上開
    言詞及書面陳述，未於本院審理過程中聲明異議，本院並審
    酌前開言詞及書面陳述作成時之情況均屬正常，且與本案相
    關之待證事實具有關連性，認適當作為證據，依前開刑事訴
    訟法第159 條之5 之規定，認上開陳述均具有證據能力。
二、次按，被告以外之人於偵查中向檢察官所為之陳述，除顯有
    不可信之情況者外，得為證據，刑事訴訟法第159 條之1 第
    2 項定有明文。本件告訴人於檢察官偵查中所為之證述內容
    ，業經其具結擔保其證詞之真實性，且經本院提示後，被告
    及公訴人對其證據能力不爭執，是並無顯有不可信之情況，
    且與本案相關之待證事實具有關連性，自應具有證據能力。
貳、實體方面
一、前揭犯罪事實，業據被告於本院審理中坦承不諱，核與告訴
    人於警詢、偵訊中所述情節相符（見警卷第5 至8 頁、偵卷
    第7 、8 頁），並有道路交通事故現場圖、道路交通事故調
    查報告表（見警卷第11至13頁）、道路交通事故現場蒐證照
    片（見警卷第16至18頁）、告訴人於長庚紀念醫院就診之診
    斷證明書（見警卷第14頁）在卷可稽，則被告於前揭時、地
    ，駕駛車牌號碼4102-HK 號自用小貨車，與告訴人騎乘之車
    牌號碼CK2-979 號重型機車發生擦撞，及告訴人於車禍發生
    後受有前揭傷害等事實，堪以認定。按駕駛人駕駛汽車行駛
    至無號誌交岔路口時，並應減速慢行，作隨時停車之準備，
    且轉彎車應讓直行車先行，道路交通安全規則第93條第1 項
    第2 款、第102 條第1 項第6 款分別定有明文，被告領有普
    通小型車駕駛執照，對於上開規定自應知之甚詳，其駕駛汽
    車自應遵守前開規定，而本件事故發生時，並無不能注意之
    情事，被告竟疏未注意上情，以致肇事，其行為自有過失。
    又告訴人因本件車禍事故受有上開傷害之事實，業如前述，
    則被告之過失行為與告訴人受有傷害間，顯有相當因果關係
    。綜上，被告前開自白顯與事實相符，堪以採信，本件事證
    明確，被告犯行堪以認定。
二、論罪科刑部分
(一)、查被告在廷維公司擔任送貨員，為從事駕駛業務之人，而本
    件車禍事故係於其送貨途中所發生，業據其於警詢、偵訊中
    供陳在卷（見警卷第2 頁、偵卷第7 頁），是被告於從事駕
    駛業務時，過失肇事致人受傷，核其所為，係犯刑法第284
    條第2 項前段之業務過失傷害罪。被告於肇事後，留在事故
    現場，主動向前往事故現場處理，且尚不知肇事者為何人之
    員警丁保平坦承肇事，嗣並接受裁判之事實，有道路交通事
    故肇事人自首情形紀錄表（見原審卷第17、18頁）及本院公
    務電話紀錄（見本院卷第33頁）附卷可佐，是被告於員警尚
    不知何人犯罪前，主動坦承其為肇事者，符合刑法第62條前
    段自首之規定，茲依刑法第62條前段規定，減輕其刑。至告
    訴人請求檢察官上訴之理由，謂被告係經到場處理員警詢問
    後，才承認犯罪，應與自首要件不合部分，按自首之成立，
    以犯罪人在犯罪未遭發覺之前，向該管公務員告知其犯罪即
    可，不以先自向該公務員告知為必要，即受追問時，告知其
    犯罪仍不失為自首（最高法院著有71年度台上字第5842號判
    決可資參照），是被告雖係經到場處理本件車禍之員警丁保
    平詢問後，方向該員警坦承肇事，然該員警於詢問被告前，
    並不知本案係何人犯罪，業如上述，則被告所為，當仍符合
    刑法62條前段自首之規定，告訴人上開主張，尚無可採，附
    此敘明（檢察官亦未以告訴人上開主張作為提起本件上訴之
    理由）。
(二)、原審以被告有前揭業務過失傷害犯行事證明確，予以論罪科
    刑，固非無見，惟：(1)本件車禍事故之發生，係被告上開車
    輛右前車頭與告訴人機車右後車身發生撞擊所致，業如前述
    ，原審認定係被告車輛右前車頭與告訴人機車前車頭發生撞
    擊，所認定事實尚有違誤；(2)原審認定被告於本件車禍事故
    之發生，有支線道車未暫停讓幹線道車先行之過失，亦有未
    合（蓋關於幹線道、支線道之劃分及認定方式，依道路交通
    標誌標線號誌設置規則第59條、第172 條、第211 條、第22
    4 條之規定，交岔路口需設有讓路標誌、讓路線或閃光紅燈
    者，方有劃分幹線道、支線道，並以有該等標誌、標線、號
    誌之道路為支線道，以未設有讓路標誌、讓路線或設置閃光
    黃燈者為幹線道，而依前揭道路交通事故現場圖、道路交通
    事故調查報告表、道路交通事故現場蒐證照片所示，發生
    本件車禍事故之交岔路口，並未設有上開標誌、標線、號誌
    ，是無劃分幹線道、支線道，被告自無上開過失可言）；(3)
    原審判決後，中華民國96年罪犯減刑條例業於96年7 月16日
    施行，而被告所為上開犯行，合於該條例所定之減刑要件，
    原審未及審酌而予減刑，容有未當。是檢察官以原審謂被告
    「應」依刑法第62條前段規定減輕其刑，有適用法條不當為
    由，指摘原判決不當而提起上訴，雖無理由（蓋原審仍係引
    用刑法第62條前段規定為減輕其刑之依據，並無適用法條不
    當之問題，是原審謂被告「應」依上開規定減輕其刑，僅係
    用語未妥，爰由本院予以訂正如上），然原判決既有上開未
    恰之處，自屬無可維持，應由本院撤銷改判之。
(三)、爰審酌被告駕駛汽車不知小心謹慎，因而與告訴人發生車禍
    事故，並致告訴人受有傷害，行為實不足取，且迄今未能與
    告訴人達成和解，對告訴人為合理之賠償，然念其犯後坦承
    犯行，態度良好，復參以告訴人因本件車禍事故所受之傷害
    程度等一切情狀，量處如主文所示之刑，並審酌被告教育程
    度為高職畢業、擔任駕駛工作、家庭經濟狀況非佳等情（此
    為其於警詢中所自承），諭知易科罰金之折算標準，以資懲
    儆。又被告犯罪時間於96年4 月24日以前，應依中華民國96
    年罪犯減刑條例，減其宣告刑2 分之1 如主文所示。
據上論斷，應依刑事訴訟法第455 條之1 第3 項、第371 條、第
369 條第1 項前段、第364 條、第299 條第1 項前段，刑法第28
4 條第2 項前段、第62條前段、第41條第1 項前段，刑法施行法
第1 條之1 ，中華民國96年罪犯減刑條例第2 條第1 項第3 款、
第7 條，判決如主文。
本案經檢察官甲○○到庭執行職務。
中　　華　　民　　國　　96　　年　　7 　　月　　16　　日
                    交通法庭    審判長法　官 李嘉興
                                      法  官 張金柱
                                      法  官 陳君杰
以上正本證明與原本無異。
不得上訴。
中　　華　　民　　國　　96　　年　　7 　　月　　16　　日
                                      書記官 陳昱良
附錄本判決論罪科刑法條全文：
刑法第284 條
因過失傷害人者，處6 月以下有期徒刑、拘役或500 元以下罰金
，致重傷者，處1 年以下有期徒刑、拘役或500 元以下罰金。
從事業務之人，因業務上之過失傷害人者，處1 年以下有期徒刑
、拘役或1000元以下罰金，致重傷者，處3 年以下有期徒刑、拘
役或2000元以下罰金。
